【裁判字號】    98,消債更,954
【裁判日期】    980710
【裁判案由】    聲請更生程序
【裁判全文】
臺灣高雄地方法院民事裁定           98年度消債更字第954號
聲  請  人  甲○○
上列當事人因消費者債務清理條例事件聲請更生，本院裁定如下
：
    主  文
更生及保全處分之聲請均駁回。
聲請費用由聲請人負擔。
    理  由
一、本件債務人主張：伊因有不能清償情事，曾依「中華民國銀
    行公會會員辦理消費金融案件無擔保債務協商機制」（下稱
    無擔保協商）申請債務協商成立，約定自民國（下同）95年
    6 月起，分100 期，年利率6.88% ，每月應繳納新臺幣（下
    同）25,507元。然因上開協商條件嚴苛，聲請人無法負擔此
    還款金額，因而未曾依約繳納任何一期，並非伊惡意毀諾，
    實係因其客觀上確有不可歸責之事由所致。又伊無擔保或無
    優先權之債務總額未逾1,200 萬元，復未經法院裁定開始清
    算程序或宣告破產，爰向本院聲請更生等語。
二、經查：
  (一)按「債務人與金融機構協商成立者，不得聲請更生或清算。
    但因不可歸責於己之事由，致履行顯有重大困難者，不在此
    限」、「本條例施行前，債務人依金融主管機關協調成立之
    中華民國銀行公會會員，辦理消費金融案件無擔保債務協商
    機制與金融機構成立之協商，準用前項之規定」消費者債務
    清理條例第151 條第5 、6 項定有明文。
  (二)債務人所主張之上開事實，業據提出債務協商協議書暨無擔
    保債務還款計畫書、債權人清冊、財產狀況說明書、財團法
    人金融聯合徵信中心之債權人清冊及當事人綜合信用報告、
    戶籍謄本、前置協商退件通知函、聲請人及其配偶之95年、
    96年所得清單及財政部高雄市國稅局財產歸屬資料清單。復
    經慶豐銀行函附與聲請人協商條件與繳款狀況之資料在卷可
    稽。
  (三)依前開消費者債務清理條例第151 條第5 項規定，債務清
    償方案成立後，應由債務人按其條件履行，如於其後發生情
    事變更，在清償期間內之收入或收益不如預期，致該方案履
    行困難甚或履行不能，而有不可歸責於己之事由，始能聲請
    更生或清算。此項規定旨在避免債務人任意毀諾已成立之協
    商，濫用更生或清算之裁判上債務清理程序，蓋以債務清償
    方案係經當事人行使程序選擇權所為之債務清理契約，債務
    人應受該成立之協議所拘束。債務人既已與金融機構協商成
    立，如認該協商方案履行有其他不適當情形，本於當事人間
    前置協商之意旨，自仍應再循協商途徑謀求解決，以避免過
    度損及債權人之利益，是債務人若因此而不為協商即遽不履
    約，尚難認有何不可歸責於己之事由，而致履行顯有重大困
    難之情形。經查(1)聲請人於95年5 月間與銀行債務協商成立
    後，隨即毀諾並未依協議還款，而於毀諾之時間點，是否有
    任何重大變化之情事，聲請人並未提出具體事證敘明。(2)雖
    聲請人主張其薪資不足以支付龐大之協商還款金額等語，惟
    就聲請人經濟狀況為整體審查，核聲請人95、96年之年收入
    分別為456,776 元、546,043 元，每月平均所得約41,784元
    。又聲請人既因背負高額債務而申請前置協商，自應撙節開
    支，故應以內政部社會司頒佈之95年度高雄市每人每月最低
    生活費10,072元計算必要生活費為妥；據此，聲請人每月薪
    資扣除必要生活費，仍餘有31,712元可供支配，仍足以繳納
    每月協商應納款項，故聲請人之毀諾，實難認其有不可歸責
    於己之事由致履行顯有重大困難，故聲請人之聲請，洵難認
    可。
四、綜上所述，本件聲請人聲請更生，無法立證證明其確於與金
    融機關達成前揭協商後，有不可歸責於己之事由致履行顯有
    重大困難，難謂其符合消費者債務清理條例第151 條第5項
    之規定，自不得聲請更生，應駁回其更生之聲請。至聲請人
    另於98年6 月30日具狀聲請就本院97年度司執夏字第26047
    號執行事件所為強制執行程序，依消費者債務清理條例第19
    條規定為停止強制執行之保全處分等語，因本件聲請人聲請
    更生並無理由，應予駁回，已如上述，是聲請人保全處分之
    聲請已無實益，自應併予駁回。
五、爰依消費者債務清理條例第8 條、第151 條第5 項、第15條
    ，民事訴訟法第78條，裁定如主文。
中    華    民    國    98    年    7     月    10    日
                        臺灣高雄地方法院鳳山分庭
                            法      官  何悅芳
以上正本係照原本作成。
如不服本裁定，應於送達後10日內，向本院提出抗告狀並表明抗
告理由，如於本裁定宣示後送達前提起抗告者，應於裁定送達後
10日內補提抗告理由書（須附繕本）。
中    華    民    國    98    年    7     月    10    日
                            書  記  官  陳俐嫺


司法院資訊處製作；財團法人民間司法改革基金會備份。
